臺灣高等法院刑事判決　　　　　　　　　　　　　　九十三年度上易字第四六五號
　　上　訴　人　臺灣桃園地方法院檢察署檢察官
　　被　　　告　乙○○
右上訴人因被告妨害名譽案件，不服臺灣桃園地方法院九十二年度易字第四八號，
中華民國九十三年一月七日第一審判決（聲請簡易判決處刑案號：臺灣台北地方法院
檢察署九十年度偵字第六四九八號，經臺灣臺北地方法院判決管轄錯誤，移送臺灣桃
園地方法院審理），提起上訴，本院判決如左：
    主  文
上訴駁回。
    事  實
一、乙○○係「臺基建設股份有限公司」之副總經理，與其秘書甲○○間因有公司帳
    款糾紛問題，為逼使甲○○出面解決，竟意圖散布於眾，於民國（下同）九十年
    一月卅一日，至甲○○位於臺北市北投區○○○路二七八號八樓住處大樓內及附
    近巷道內等不特定人得共見共聞之處所，接續張貼內有「喪盡天良、衣冠禽獸，
    甲○○‧‧‧虧空公款近一千萬‧‧‧聯絡電話：0000000000」、「
    禽獸不如、狼心狗肺，甲○○你的良心在哪裡？虧空公款！詐欺！背信！‧‧‧
    讓父母蒙羞，朋友唾棄！‧‧‧‧，聯絡電話：0000000000」等文字
    內容的海報，而以散布文字之方式，指摘足以毀損甲○○名譽之事。
二、案經甲○○告訴，由臺北市政府警察局松山分局報告臺灣台北地方法院檢察署檢
    察官聲請簡易判決處刑，經臺灣台北地方法院以九十二年度易字第一九九號刑事
    判決管轄錯誤，移送臺灣桃園地方法院審理。
    理    由
一、訊據被告乙○○否認有何妨害名譽犯行，辯稱：伊並未張貼海報公然侮辱告訴人
    甲○○云云。
二、惟查：
  (一)右揭犯罪事實關於被告如何至告訴人住處大樓及附近巷道，張貼內有「喪盡天良
    ，衣冠禽獸，甲○○‧‧‧‧‧狼心狗肺‧‧‧‧，聯絡電話00000000
    00」等語之海報，業據被告於警訊中供稱：「（你有無至甲○○住家附近張貼
    相片，指稱其虧空公款乙事【經你確認】？）經我當場確認，是我張貼的沒錯，
    目的是要請她出面處理。」（見偵查卷第七頁背面）。按當事人於案發之初之供
    述，較少權衡利害得失或受他人之干預，較之事後翻異之詞為可信，即所謂「案
    重初供」，故除非可證明其更異之詞與事實相符或其初供係虛偽者外，自不得任
    意捨棄初供於不採（最高法院八十三年度臺上字第三四三號判決、八十二年度臺
    上字第五三一一號判決、八十年度臺上字第五一○號判決參看），且被告於原審
    訊問時表示，警員製作筆錄時未對伊施以強暴、脅迫之不當訊問，警員製作筆錄
    時並有依法錄音等語（見原審卷四一頁），足徵被告於警詢時供述之任意性，是
    被告前開警詢中供述應堪採信，被告嗣後始否認有張貼上開海報，自不足採。
  (二)被告與告訴人甲○○間確存有債務糾紛，且告訴人甲○○係經被告要求始出面解
    決債務問題等情，其後被告並對告訴人提出告訴，並經不起訴處分等情，為被告
    及告訴人甲○○供承無訛在卷（見偵查卷七、七六背頁，原審卷十三、十五、二
    八至二九、七○頁），並有雙方所書立之協議書、借據、本票等，及台灣台北地
    方法院檢察署九十年度偵字第五一○四號甲○○侵占等案卷內臺北市政府警察局
    松山分局九十年二月廿日北市警松刑華字第九○六○四四八○○號移送書、被告
    乙○○、告訴人甲○○筆錄影本等附卷可稽（見偵查卷十四至十六、五二至五八
    頁），可知被告係以張貼海報附以偏激言語之方式，逼使告訴人甲○○出面解決
    其二人間之債務問題。
  (三)上開海報上之電話0000000000號，係證人李健豪之行動電話門號，據
    證人李健豪迭於偵查及原審審理時具結證稱，上揭海報係被告所張貼，非其所張
    貼，且被告未經其同意即將其電話留載在上揭海報上，要逼告訴人甲○○出來解
    決侵佔公款的事情（見偵查卷六八背頁背面、八十背頁原審卷二五、二七至二八
    頁）。證人李健豪之前擔任被告之司機，為被告所是認（見本院審判筆錄），證
    人李健豪所述，告訴人與被告公司有財務糾紛，所以被告張貼海報要告訴人出來
    解決侵佔公款之情節，核與被告於警詢所供及告訴人前開供述情節相符，證人李
    健豪之證詞堪予採信，此外，並有貶損、詆毀甲○○名譽字眼海報之照片五紙附
    卷可稽（見偵查卷十七至十九、二一頁）。綜上所述，被告前開辯解，委無足採
    ，本件事證已臻明確，被告犯行堪以認定。
三、核被告所為，係犯刑法第三百十條第二項之誹謗罪。檢察官聲請簡易判決處刑書
    雖記載被告係犯刑法第三百０九條第一項之公然侮辱罪，惟按公然侮辱乃指對被
    害人抽象的予以謾罵，使人難堪之行為，而誹謗除有散佈於眾之意圖外，尚須指
    摘或傳述足以毀損他人名譽之具體事實為必要。本件被告業已具體指摘告訴人任
    職秘書一職，虧空公款近新台幣一千萬元，應係具體指摘毀損告訴人名譽之事，
    檢察官指被告應論以公然侮辱罪，容有未洽，惟犯罪事實同一，爰依法變更應適
    用之法條。
四、原審審酌被告並無前科，有本院被告全國前案紀錄表一紙在卷可稽，犯罪動機肇
    因與告訴人間財務糾紛所起，進而散布足以毀損他人名譽之海報，對告訴人之名
    譽及社會評價所生危害程度及被告犯罪後仍飾詞卸責並無悔意等一切情狀，適用
    刑法第三百十條第二項、第四十一條第一項前段，罰金罰鍰提高標準條例第一條
    前段、第二條規定，判處被告拘役五十日，並諭知如易科罰金時，以銀元三百元
    折算一日之標準，如事實欄所載之海報（見偵查卷第十七至十八頁），既未扣案
    ，為免執行困擾，爰不予宣告沒收，經核並無不合。檢察官循告訴人之聲請提起
    上訴略以，被告否認犯行，犯後態度欠佳，指原審量刑過輕云云。惟量刑乃法院
    之職權，原審綜核被告犯罪後之態度、犯罪所生危害等情狀，判處被告拘役五十
    日，量刑尚妥適，並無失之過輕，檢察官上訴並無理由，應予駁回。
據上論斷，應依刑事訴訟法第三百六十八條，判決如主文。
本案經檢察官李進誠到庭執行職務。
中      華      民      國    九十三    年      四      月    二十七    日
                              臺灣高等法院刑事第三庭
                                  審判長法  官  張　連　財
                                        法  官  黃　金　富
                                        法  官  林　明　俊
右正本證明與原本無異。
不得上訴。
                                        書記官  蕭　進　忠
中　　　華　　　民　　　國　　九十三　　年　　　四　　　月　　二十七　　日
附錄：本判決論罪科刑法條全文
刑法第三百十條第二項
散布文字、圖畫犯前項之罪者，處二年以下有期徒刑、拘役或一千元以下罰金。
